臺灣橋頭地方法院民事判決
111年度橋小字第1089號
原      告  胡善惠  

訴訟代理人  游佳涔  
被      告  陳巖恕即健仁醫院

訴訟代理人  劉建新  
上列當事人間請求返還醫療費用事件，本院於民國111年9月27日
言詞辯論終結，判決如下：
    主  文
原告之訴駁回。
訴訟費用由原告負擔。
    事實及理由
一、原告主張：
　㈠原告於民國110年10月20日起至同年月23日止，在被告醫院接
    受住院治療，並支付醫療費用85,680元。然依據國際公法、
    日內瓦第四公約（按中華民國於西元1917年5月10日，美國
    政府於西元1909年11月27日所加入之《1907年海牙第四公約
    附件「陸戰法規與慣例公約」、美國政府所加入之《1949年
    日內瓦第四公約「對佔領地平民的保護」》、美國陸軍之《戰
    手冊US Army Field Manual》、以及國際紅十字總會（ICRC
    ）公佈之《國際人道慣例法Customary International Human
    itarian Law》等國際公法，據西元1950年11月30日聯合國安
    理會通過之決議「中國對台灣無主權」），原告乃是本土臺
    灣人，即臺灣公民，依照國際法法理，所有費用，應屬佔領
    方為受保護人支付，執行手術單位應向治理當局收取而非向
    受保護人收取。受保護人依照日內瓦第四公約第55條、第56
    條應享受全額免費。
　㈡又本人之祖父母皆出生於大日本帝國時期、為大日本帝國國
    民。父母親為本土台灣人為大日本帝國國民後裔。因而本人
    依國際法及戶籍等相關證據、亦非中華民國國籍或國民已甚
    明確。
　㈢且按照國際法及慣例原則1.領土主權移轉需要和約或正式外
    交文件規定。2.統治管轄不等於主權擁有。3.住民的國籍移
    轉依附於領土的地位主權移轉。4.台灣人的國籍屬於國際法
    管轄。5.依公約第55條、第56條規定，被保護人得享免費食
    物、醫療供應品、醫院設置與服務、公共保健與衛生之權利
    ，貴單位及臺灣當局負有以上之義務。又所謂「中華民國」
    領域、依佔領當局之「國家立法院」三讀通過、公布於西元
    1936年之五五憲草第四條、並無涵括臺灣、澎湖及其週邊島
    嶼。足見貴台灣當局向任一佔領地本土人民進行醫療收費或
    任何行是收費之行為違反上述保護占領地人，實係非法、亦
    已觸犯嚴重戰爭罪行。
　㈣綜合上述說明得知被保護人非「中華民國國民」其法律地位
    明確，故依「日內瓦第四公約」被保護人的地位，今被保護
    人行使公約規定之權利應予以尊重。
  ㈤並聲明：
　⒈被告應給付原告新臺幣85,680元，及自起訴狀繕本送達翌日
    起至清償日止，按週年利率5％計算之利息。　　
　⒉訴訟費用由被告負擔。
  ㈥對被告答辯之陳述：
　　臺灣至今是美國的軍事占領區，依據美國所制定的臺灣關係
    法第二條第一款已經在1979年1 月1 日不承認中華民國了，
    根據臺灣關係法第15條第二款，現在正由臺灣自治政府進行
    政權轉移取代中華臺灣治理當局（荷蘭海洋國際仲裁法庭PC
    A ）為臺灣澎湖唯一的實質合法政府。如果採用中華民國的
    法條審判，請庭上深思中華民國憲法不包含臺灣澎湖，對臺
    灣澎湖毫無主權，中華民國早已不存在的事實，參照中華民
    國大法官會議第63號釋憲，新臺幣不是主權貨幣，再參大法
    官會議第558 條釋憲，中華民國國民定義為在臺灣地區擁有
    戶籍的人，足證中華民國流亡難民組織對臺灣澎湖無主權無
    行政權，按照國際法及慣例原則，不得在臺灣澎湖就地合法
    ，第一領土主權移轉需要條約或正式外交文件規定，第二統
    治管轄不等於主權擁有，第三住民的國籍移轉依附於領土的
    地位主權移轉，第四臺灣被佔領地的人的國籍屬於國際法管
    轄，第五原告是被佔領地的人民，依日內瓦第四公約第55、
    56條規定，本土台灣人被保護人得享免費食物、醫療供應品
    、醫院設置與服務公共保健與衛生之權利，佔領區臺灣管理
    當局負有以上之義務，第六第47條本公約所賦予在佔領地內
    之被保護人之各項利益均不得因佔領地領土之結果引起該制
    度或政府之變更，如有誤判將觸犯國際法，國際法的追訴期
    是無時效性的，再次提醒中華民國已於1917年5 月10日正式
    批准加入國際公法。所以所有費用應屬佔領方為受保護人之
    支付，執行手術單位應向治理當局收取，而非向受保護人收
    取，受保護人依照日內瓦第4 公約應享受全額免費。
二、被告則以：原告於110年10月20日起至同年月23日止，在被
    告醫院接受腹腔鏡胃繞道手術（下稱系爭手術）及住院治療
    ，原告於110年10月20日接受系爭手術前，簽署自費特材說
    明書暨同意書（下稱系爭自費同意書），同意自費使用2片
    癒立安膠原蛋白敷料20X40X3mm及2片癒立安膠原蛋白敷料50
    X50X3mm，因而於出院時支付85,680元。原告既同意使用上
    開自費器材，簽署系爭自費同意書，其主張退還醫療費用並
    無理由，與日內瓦第四公約等相關規定無涉等語，資為抗辯
    ，並聲明：原告之訴駁回。
三、本院得心證之理由
　㈠按無法律上之原因而受利益，致他人受損害者，應返還其利
    益，民法第179 條定有明文。主張不當得利請求權存在之當
    事人，對於不當得利請求權之成立要件應負舉證責任，即應
    證明他方係無法律上之原因而受利益，致其受有損害。如受
    利益人係因其給付而得利時，所謂無法律上之原因，即指其
    給付欠缺給付之目的，故主張該項不當得利請求權存在之當
    事人，自應舉證證明其欠缺給付之目的，始符舉證責任分配
    之原則（最高法院99年度台上字2019號、99年度台上字1009
    號判決意旨參照）。
  ㈡經查，原告已具中華民國國籍，依據全民健康保險法第8條
　  為全民健康保險之保險對象，具全民健康保險被保險人身分
    ，而關於上開自費敷料部分，屬全民健康保險法第51條不列
    入本保險給付範圍之診療服務及藥物等情，有衛生福利部中
    央健康保險署高屏業務組111年1月24日健保高醫字第111992
    3226號函文在卷可憑（見本院卷第51至53頁），可見上開自
    費敷料並非全民健康保險給付範圍內之醫材。而原告於系爭
    手術實施前，同意自費使用2片癒立安膠原蛋白敷料20X40X3
    mm及2片癒立安膠原蛋白敷料50X50X3mm，曾簽署系爭自費同
    意書，且已支付被告醫院85,680元之情，有系爭自費同意書
    、醫療費用收據在卷可佐（見本院卷第47至51頁），原告亦
    於本院審理中自承系爭同意書為其所簽署（見本院卷第61頁
    ），即不爭執系爭同意書之真正性，堪認原告與被告醫院間
    已成立醫療契約，則被告醫院向原告收取之醫療費用係屬「
    有法律上之契約關係」而受利益，而與給付型不當得利之「
    無法律上原因受有利益」之構成要件有間，原告自無從向被
    告主張退還85,680元之理。
四、綜上所述，原告請求被告給付85,680元，及自起訴狀繕本送
    達翌日起至清償日止，按週年利率5％計算之利息為無理由，
    應予駁回。
五、本件事證已臻明確，兩造其餘攻擊防禦方法及所提證據，於
    判決結果不生影響，爰不逐一論列，併此敘明。
六、訴訟費用負擔之依據：民事訴訟法第78條。
中　　華　　民　　國　　111 　年　　10　　月　　14　　日
    　　　　　　　橋頭簡易庭　法　　　官  郭育秀
以上正本係照原本作成。
民事訴訟法第436條之24第2項：對於本判決之上訴，非以違背法
令為理由，不得為之。如對本判決上訴，須於判決送達後20日內
向本院提出上訴狀，並須表明原判決所違背之法令及其具體內容
與依訴訟資料可認為原判決有違背法令之具體事實之上訴理由（
均須按他造當事人之人數附繕本）。　　　　　　　　　
中　　華　　民　　國　　111 　年　　10　　月　　14　　日
      　　　　　　　　　　　　書　記　官  塗蕙如